最高法院民事裁定　　　　　　　　　 110年度台上字第2410號
上　訴　人　柯麗春
訴訟代理人　鄭智文律師
被 上訴 人　葉毓麒
上列當事人間請求確認本票債權不存在等事件，上訴人對於中華
民國110年1月19日臺灣高等法院臺中分院第二審判決（108 年度
上字第47號），提起上訴，本院裁定如下：
    主  文
上訴駁回。
第三審訴訟費用由上訴人負擔。
    理  由
一、按上訴第三審法院，非以原判決違背法令為理由，不得為之
    。又提起上訴，上訴狀內應記載上訴理由，表明原判決所違
    背之法令及其具體內容，暨依訴訟資料合於該違背法令之具
    體事實，其依民事訴訟法第469條之1規定提起上訴者，並應
    具體敘述為從事法之續造、確保裁判之一致性或其他所涉及
    之法律見解具有原則上重要性之理由，同法第467條、第470
    條第2項定有明文。而依同法第468條規定，判決不適用法規
    或適用不當者，為違背法令；依同法第469 條規定，判決有
    該條所列各款情形之一者，為當然違背法令。是當事人提起
    上訴，如以同法第469 條所列各款情形為理由時，其上訴狀
    或理由書應表明該判決有合於各該條款規定情形之具體內容
    ，及係依何訴訟資料合於該違背法令之具體事實。如依同法
    第468 條規定，以原判決有不適用法規或適用法規不當為理
    由時，其上訴狀或理由書應表明該判決所違背之法令條項，
    或有關解釋字號，或成文法以外之習慣或法理等及其具體內
    容，暨係依何訴訟資料合於該違背法令之具體事實，並具體
    敘述為從事法之續造、確保裁判之一致性或其他所涉及之法
    律見解具有原則上重要性之理由。上訴狀或理由書如未依上
    述方法表明，或其所表明者與上開法條規定不合時，即難認
    為已合法表明上訴理由，其上訴自非合法。
二、本件上訴人對於原判決於其不利部分提起上訴，雖以該部分
    判決違背法令為由，惟核其上訴理由狀所載內容，係就原審
    認定被上訴人向上訴人借用原判決附表（下稱附表）二所示
    借款（下稱系爭借款），並簽發附表一所示本票（下稱系爭
    本票）以為擔保，經上訴人聲請臺灣彰化地方法院以107 年
    度司執字第13987 號強制執行（下稱系爭執行程序），且上
    訴人未舉證其出借如附表四、五票據所示借款予被上訴人。
    又附表三所示40紙支票（下稱系爭支票）中編號1至9-3、15
    之20紙支票，與附表二同編號借款金額相同或僅有1至2日計
    息日或匯費新臺幣（下同）30元、100 元差額；附表二其餘
    編號借款，與附表三同編號支票面額固雖非一致，然可能因
    被上訴人長年向上訴人借貸，受期前利息之日數、匯費等因
    素影響，致金額差異，惟仍可認被上訴人係以系爭支票向上
    訴人票貼借款。而上訴人亦多以林正吉帳戶提示支票，難認
    林正吉提示系爭支票中14紙係出借款項與被上訴人或其父葉
    峻發。系爭借款已由上訴人及林正吉提示系爭支票中24紙受
    償，另系爭支票中9 紙由訴外人洪能坤簽發交付被上訴人及
    葉峻發，並由洪能坤清償2成金額與上訴人，其餘7紙支票27
    4萬4126元則未清償，經扣除後，上訴人尚欠本金440萬8178
    元，且上訴人就兩造約定系爭支票發票日前利息逾年息20 %
    部分無請求權。則被上訴人得請求確認系爭本票債權於逾本
    金440 萬8178元及如附表三之三欄所示各筆借款之借款日
    起至各該支票發票日止按年息20% 計算之利息，暨如欄所
    示各該支票發票日翌日起按年息5%計算之遲延利息範圍內不
    存在；上訴人執有系爭本票於逾上開本金、利息、遲延利息
    部分不得強制執行；系爭執行程序逾上開本金、利息、遲延
    利息部分應予撤銷等取捨證據、認定事實之職權行使，指摘
    其為不當，並就原審所為論斷，泛言未論斷或論斷違法，而
    非表明該部分判決所違背之法令及其具體內容，暨依訴訟資
    料合於該違背法令之具體事實，亦未具體敘述為從事法之續
    造、確保裁判之一致性或其他所涉及之法律見解具有原則上
    重要性之理由，難認其已合法表明上訴理由。依首揭說明，
    應認其上訴為不合法。
三、據上論結，本件上訴為不合法。依民事訴訟法第481 條、第
    444條第1項、第95條、第78條，裁定如主文。
中    華    民    國   111    年    1     月    28    日
                      最高法院民事第八庭
                          審判長法官  陳  玉  完  
                                法官  陳  麗  玲  
                                法官  黃  書  苑  
                                法官  謝  說  容  
                                法官  周  舒  雁  
本件正本證明與原本無異
                                      書  記  官 
中    華    民    國   111    年    2     月    10    日